臺灣臺中地方法院刑事判決
110年度交易字第1184號
公  訴  人  臺灣臺中地方檢察署檢察官
被      告  林彥纁



選任辯護人  陳育仁律師
上列被告因過失傷害案件，經檢察官提起公訴（110年度偵字第2
2999號），本院判決如下：
    主    文
林彥纁犯過失傷害罪，處有期徒刑肆月，如易科罰金，以新臺幣
壹仟元折算壹日。
    犯罪事實
一、林彥纁於民國109年9月21日22時29分許前，駕駛牌照號碼BH
    Y-0906號自用小客車，沿臺中市太平區大興路由西向東方向
    行駛，途經大興路188號前設有雙黃線分向限制線之路段，
    原應注意雙黃實線設於路段中，係用以分隔對向車道，並雙
    向禁止超車、跨越或迴轉，且迴車前應看清無來往車輛，始
    得迴轉，而依當時天候晴、夜間有照明、柏油路面、乾燥、
    無缺陷、無障礙物、視距良好，並無不能注意之情事，竟疏
    未注意及此，貿然跨越雙黃線往左迴車，適王鹏智騎乘牌照
    號碼MQP-3579號普通重型機車亦沿太平區大興路由西向東方
    向行駛至該處，因閃避不及而發生碰撞，致王鵬智受有左側
    外傷性硬膜下出血、右側硬膜上出血、疑似視神經急動眼神
    經受損合併視野部分缺損等傷害。
二、案經王鵬智委由王炳人律師、柯宏奇律師告訴臺灣臺中地方
    檢察署檢察官偵查起訴。
    理    由
一、本判決認定事實所引用之被告以外之人於審判外之言詞或書
    面證據等供述證據，檢察官、被告及辯護人均未爭執證據能
    力，復經本庭審酌認該等證據之作成無違法、不當或顯不可
    信之情況，依刑事訴訟法第159條之5規定，均有證據能力；
    又本案認定事實引用之卷內其餘非供述證據，並無證據證明
    係公務員違背法定程序取得，依同法第158條之4規定反面解
    釋，亦均有證據能力。
二、認定犯罪事實所憑證據及理由
(一)上揭犯罪事實，業據被告林彥纁於警詢時、偵查中、本院準
    備程序及審理時均坦承不諱（見發查卷P13至17、他卷P25至
    27、本院卷P52、P161），復有告訴人王鵬智於警詢時之指
    訴，及證人即案發時遭波及車輛之駕駛人宋紀穎於警詢時之
    證述可按（見發查卷P19至24、P71、P25至29），並有道路
    交通事故現場圖、臺中市政府警察局道路交通事故初步分析
    研判表、中國醫藥大學新竹附設醫院診斷證明書2份、中國
    醫藥大學新竹附設醫院110年6月24日院醫事字第1100001684
    號函(見他卷P11、P13、P15至17、P43至44)、110年2月23日
    職務報告、車牌號碼000-0000號自用小客車之車輛詳細資料
    報表、車牌號碼000-0000號普通重型機車之車輛詳細資料報
    表、車牌號碼0000-00號自用小客車之車輛詳細資料報表、
    告訴人之證號查詢機車駕駛人資料、被告之證號查詢汽車駕
    駛人資料、道路交通事故調查報告表（一）、（二）、現場
    照片、臺中市政府警察局舉發違反道路交通管理事件通知單
    、臺中市政府警察局交通事故補充資料表、臺中市政府警察
    局A1A2類交通事故攝影蒐證檢視表、現場及車輛照片(見發
    查卷P11、P41、P43、P45、P49、P51、P55至57、P67、P77
    、P79、P81、P83至111)、中國醫藥大學新竹附設醫院110年
    9月16日院醫事字第1100002701號函、中國醫藥大學新竹附
    設醫院110年9月20日院醫事字第1100002884號函、告訴人提
    出之腦部及眼部之診斷證明書、中國醫藥大學新竹附設醫院
    110年12月2日院醫事字第1100003635號函、中國醫藥大學新
    竹附設醫院110年12月16日院醫事字第1100003970號函(見本
    院卷P45至46、P47至48、P87至105、P131至132、P133至134
    )附卷可佐，足認被告上開任意性自白與事實相符，堪予採
    信。
(二)公訴檢察官雖以告訴人之右眼視力明顯減損為由，認被告係
    涉犯刑法第284條後段之過失致重傷罪嫌。然按刑法於94年2
    月2日修正時，其第10條第4項關於重傷之規定，增列「嚴重
    減損」視能、聽能、語能、味能、嗅能與一肢以上機能之情
    形，使嚴重減損機能與完全喪失效用之毀敗機能並列，均屬
    重傷態樣。而所謂嚴重減損，觀其修正之立法理由，既謂依
    修正前刑法第10條第4項，視能、聽能等機能，須至完全喪
    失，始符合該規定之重傷要件，如僅減損甚或嚴重減損，並
    未完全喪失效用者，縱有不治或難治，因不符合該要件，且
    亦不能適用同條項第6款規定，仍屬普通傷害，此與一般社
    會觀念已有所出入，且機能以外之身體或健康，倘有重大不
    治或難治之傷害，依同條項第6款規定則認係重傷，二者寬
    嚴不一，殊欠合理，故基於刑法保護人體機能之考量，並兼
    顧刑罰體系之平衡，自宜將嚴重減損機能納入重傷範圍等語
    。是舉凡對上開各項機能有重大影響，且不能治療或難於治
    療之情形，應認均構成重傷，以與各該機能以外關於身體或
    健康之普通傷害與重傷區分標準之寬嚴一致，並使傷害行為
    得各依其損害之輕重，罪當其罰，俾實現刑罰應報犯罪惡性
    之倫理性目的而發揮其維護社稷安全之功能。從而，傷害雖
    屬不治或難治，如於上開機能無重大影響，仍非重傷(最高
    法院101年度台上字第6144號判決意旨參照)。查本院依職權
    以告訴人所提出之相關診斷證明等資料，向中國醫藥大學新
    竹附設醫院函詢告訴人所受傷勢是否達刑法重傷程度，該院
    則函覆表示「二、經查病人王○智於各科就診狀況如下:(一)
    眼科:病人王○智於110年10月8日於本院最後就診，經量測右
    眼最佳視力為萬國視力表零點零伍，根據診斷書所示病人於
    中國附醫台中醫院執行視覺誘發電位檢查及視野檢查均有異
    常，醫師診斷為右眼有外傷性視神病變。...。(三)病人王○
    智為年輕之病人，若經後續治療尚存其醫療不確定性，因此
    誠難判定其眼部病況改善回覆之可能性，及無法判定其是否
    為難以治療之疾病。(四)神經外科:病人王○智於110年10月4
    日於本院最後就診時，腦部意識情況清醒可以行走，...」
    等語，有該院110年12月20日院醫事字第1100004010號函在
    卷為證(見本院卷P135)，足見告訴人之右眼視力雖有明顯減
    損情形，但依其身體年齡、後續治療等因素，目前尚難以斷
    定有重大不治或難治情形，是依目前事證，按罪疑有利被告
    原則，仍應認告訴人之視力僅係明顯減損，但尚非屬不治或
    難治情形，依上開說明，告訴人所受視力減損傷勢核與刑法
    重傷要件有所不符，公訴檢察官認被告涉犯過失致重傷罪名
    ，容有誤會，附此敘明。
(三)綜上，本案事證明確，被告上開過失傷害犯行，洵堪認定，
    應依法論罪科刑。
三、論罪科刑
(一)核被告所為，係犯刑法第284條前段之過失傷害罪。又被告
    於肇事後留於肇事現場，並向接獲未報明肇事人姓名報案而
    前往現場處理交通事故之員警，坦承為肇事人乙節，有臺中
    市政府警察局道路交通事故肇事人自首情形紀錄表附卷可參
    （見發查卷P61），是被告對於未發覺之罪自首並接受裁判
    ，爰依刑法第62條前段規定，減輕其刑。
(二)爰以被告之責任為基礎，審酌：1.被告上開過失駕駛行為肇
    事，造成告訴人受有上開傷害，所為應予非難。2.被告坦承
    犯行，但因賠償金額認知差距而未能與告訴人和解之犯後態
    度。3.被告自陳之智識程度、家庭經濟狀況（見本院卷P162
    ）暨告訴人所受傷勢、過失責任比例等一切情狀，量處如主
    文所示之刑，並諭知易科罰金之折算標準。
據上論斷，應依刑事訴訟法第299條第1項前段，刑法第284條前
段、第62條前段、第41條第1項前段，刑法施行法第1條之1第1項
，判決如主文。
本案經檢察官黃政揚提起公訴，檢察官林卓儀到庭執行職務。
中　　華　　民　　國　　111 　年　　1 　　月　　27　　日
                  刑事第二庭    法  官  王振佑
以上正本證明與原本無異。
如不服本判決應於收受判決後20日內向本院提出上訴書狀，並應
敘述具體理由；其未敘述上訴理由者，應於上訴期間屆滿後20日
內向本院補提理由書（均須按他造當事人之人數附繕本）「切勿
逕送上級法院」。
                                書記官  王淑燕
中　　華　　民　　國　　111 　年　　1 　　月　　27　　日
附錄論罪科刑法條：
刑法第284條
因過失傷害人者，處 1 年以下有期徒刑、拘役或 10 萬元以下
罰金；致重傷者，處 3 年以下有期徒刑、拘役或 30 萬元以下
罰金。